臺灣花蓮地方法院刑事判決
110年度訴字第129號
公  訴  人  臺灣花蓮地方檢察署檢察官
被      告  王新義


選任辯護人  蔡文欽律師（法扶律師）        
上列被告因違反槍砲彈藥刀械管制條例案件，經檢察官提起公訴
（110年度偵字第1422號），本院判決如下：
    主  文
甲○○犯非法持有空氣槍罪，累犯，處有期徒刑壹年柒月，併科罰
金新臺幣貳萬元，罰金如易服勞役，以新臺幣壹仟元折算壹日；
扣案如附表編號一所示之物沒收。
    事  實
一、甲○○知悉可發射金屬、具殺傷力之空氣槍為槍砲彈藥刀械管
    制條例所管制之槍枝，未經中央主管機關許可，不得持有。
    竟基於持有可發射金屬、具殺傷力空氣槍之犯意，於民國88
    年間某日，在南投縣某處，拾獲如附表編號1所示空氣槍1支
    及附表其餘物品而持有之。嗣於110年3月10日10時40分許，
    在甲○○花蓮縣○○鎮○○00住處，經警執行搜索，當場於其房內
    衣櫃查扣如附表所示之物，經送鑑定後始悉上情。
二、案經花蓮縣警察局玉里分局報告臺灣花蓮地方檢察署檢察官
    偵查起訴。
    理  由
壹、證據能力
    查本案所引用之供述證據，被告、辯護人均同意作為證據使
    用（見本院卷第88頁），審酌該證據之取得過程並無瑕疵，
    與本案待證事實間復具有相當之關聯性，引為本判決所用之
    證據並無不當，自得採為本件認定事實之基礎。其他本判決
    資以認定事實所憑之非供述證據，無證據證明係公務員違背
    法定程序所取得，依刑事訴訟法第158條之4反面解釋，均有
    證據能力。
貳、認定犯罪事實所憑之證據及理由
一、上開事實，業據被告於警詢、偵查及本院準備程序、審理時
    坦承不諱（見警卷第5至11頁、偵卷第41至42頁、第63至64
    頁、本院卷第86頁、第139頁），且有本院搜索票影本（見
    警卷第13頁）、搜索扣押筆錄（見警卷第15至17頁）、搜索
    扣押目錄表（見警卷第19頁）、氣體動力式槍枝（空氣槍）
    動能初篩報告表暨所附槍枝照片（見警卷第31至35頁）、現
    場及槍枝測試照片（見警卷第37至57頁）暨內政部警政署刑
    事警察局鑑定書110年4月7日刑鑑字第1100030846號鑑定書
    暨所附資料（見偵卷第43至48頁）等件在卷可稽，復有附表
    所示之扣案物可資佐證，足認被告上開任意性自白與事實相
    符，堪以採信。從而，被告上開犯行足堪認定，應依法論科
    。
二、論罪科刑
　㈠按槍砲彈藥刀械管制條例第8條第4項，未經許可持有空氣槍
    罪，其持有之繼續，為犯罪行為之繼續，而非狀態之繼續，
    亦即一經持有空氣槍，犯罪即成立，但其犯罪行為之完結，
    則須繼續至持有行為終了時為止（最高法院99年度台上字第
    5354號判決意旨參照）。查被告持有空氣槍之犯行，起自88
    年間某日，止於110年3月10日遭查獲時。則被告持有該槍後
    ，槍砲彈藥刀械管制條例第8條第4項雖於94年1月26日修正
    ，將該罪之法定刑由「處1年以上7年以下有期徒刑，併科新
    臺幣700萬元以下罰金」，提高為「處3年以上10年以下有期
    徒刑，併科新臺幣700萬元以下罰金。」然揆諸上揭說明，
    其犯罪行為仍在繼續中，自無新舊法比較適用之問題。是核
    被告所為，係犯槍砲彈藥刀械管制條例第8條第4項未經許可
    持有空氣槍罪。
　㈡次按槍砲彈藥刀械管制條例第8條第4項之未經許可持有槍枝
    罪，其持有行為係行為之繼續，持有犯罪之完成須以其繼續
    持有行為終了時為斷。且繼續犯之「最初行為」、「中間行
    為」或「行為終了」，祗要其中一部行為係在另一犯罪所處
    徒刑執行完畢5年以內者，即該當累犯之要件（最高法院109
    年度台上字第2595號判決意旨參照）。
　⒈查被告前⑴因違反槍砲彈藥刀械管制條例案件，經臺灣臺北地
    方法院（下稱臺北地院）以102年度訴字第247號判決判處有
    期徒刑1年6月，併科罰金新臺幣（下同）1萬元確定；⑵因公
    共危險案件，經臺灣桃園地方法院以103年度桃交簡字第451
    號判決有期徒刑2月確定，並經易科罰金執行完畢。上開⑴、
    ⑵案件，經臺北地院以103年度聲字第659號裁定定應執行有
    期徒刑1年7月確定；⑶因公共危險案件，經臺灣新北地方法
    院（下稱新北地院）以103年度交簡字第923號判決判處有期
    徒刑4月確定，嗣檢察總長就該案提起非常上訴，經最高法
    院以103年度台非字第255號判決撤銷改判有期徒刑3月確定
    ；⑷因公共危險案件，經新北地院以106年度交簡字第47號判
    決有期徒刑5月確定。被告因上開⑴、⑵案件於103年3月14日
    入監執行，上開⑶案件接續執行，嗣於104年4月20日縮短刑
    期假釋出監，於104年10月28日期滿假釋未經撤銷，其未執
    行之刑，視為執行完畢；復於106年5月15日就上開⑷案件入
    監執行，並於106年10月14日徒刑執行完畢出監，被告有上
    開之前案科刑執行之情形，有臺灣高等法院被告前案紀錄表
    在卷可參，其本案犯行之一部，分別在上開前案科行執行所
    示徒刑執行完畢後5年內，依上述說明，被告本案犯行既為
    有期徒刑以上之罪，自符合累犯之法定要件。
　⒉審酌被告上開⑴案件，與本次犯行同為違反槍砲彈藥刀械管制
    條例案件，且為係因持有獵槍而涉犯該罪等情，業據被告供
    陳在卷（見本院卷第139頁），兩者均係以不特定多數人生
    命、身體安全為其保護法益內涵，且犯行態樣均係持有犯行
    ，衡酌前案、後案間均為持有行為，罪質、手段均屬相同，
    參以本案犯行均在前案入監執行完畢後而賡續犯罪，足認被
    告確有立法意旨所指之特別惡性或刑罰感應力薄弱等情，爰
    依司法院釋字第775號解釋意旨，裁量加重其刑。
　㈢復按槍砲彈藥刀械管制條例第8條第6項規定：「犯第1項、第
    2項或第4項有關空氣槍之罪，其情節輕微者，得減輕其刑。
    」，故未經許可持有空氣槍，倘其情節輕微，自得依上開規
    定減輕其刑。又刑罰對人身自由之限制與其所欲維護之法益
    ，仍須合乎比例之關係，尤其法定刑度之高低應與行為所生
    之危害、行為人責任之輕重相符，始符合罪刑相當原則，司
    法院釋字第669號解釋理由書第1段可資參照。被告持有附表
    編號1所示空氣槍，係置於被告住所，僅有對於不特定多數
    人之生命、身體利益之抽象危險，亦無證據顯示對他人生命
    、身體、自由及財產等法益尚未產生具體實害，或被告曾持
    以進行非法使用，佐以前開鑑定書，可見本案空氣槍之殺傷
    力亦非強大。是以，被告所犯上開持有空氣槍罪之情節尚屬
    輕微，科以本罪最輕本刑3年以上有期徒刑，對被告所施加
    之刑罰惡害顯屬過重，與本案犯行之罪責顯不相符，難認與
    罪刑相當原則無悖，爰依槍砲彈藥刀械管制條例第8條第6項
    規定及司法院釋字第669號解釋意旨減輕其刑，並就上開加
    重、減輕事由，依刑法第71條第1項規定，先加後減之。
  ㈣量刑審酌理由
　⒈按刑法第57條規定，科刑時應以行為人之責任為基礎，並審
    酌第57條所列10款及一切情狀，以為量定刑罰之標準。上述
    規定，既以行為責任為刑罰量定之基礎，是法院於量刑時，
    自應區分出之犯罪情狀（行為相關事由）、一般情狀（行為
    人相關或其他刑事政策事由），以為量刑判斷（最高法院10
    8年度台上字第2036號、第4039號、110年度台上字第3266號
    判決均同此區分基準）。前者如犯罪動機、目的、犯罪時之
    所受之刺激、犯罪之手段、犯罪所生之危險或損害、違反義
    務之程度等量刑因子，藉此等與不法、罪責關聯之事項，以
    形構、確認結果非價程度、行為非價程度及罪責之整體形象
    ，資為行為人之責任刑量定的主要依據；後者，如犯罪行為
    人之生活狀況、品行、智識程度或犯罪後之態度，以及犯罪
    行為人是否與被害人達成和解等修復性司法或社會復歸可能
    性等其他刑事政策上之考量，為調節所可能科處刑罰之科處
    ，藉以盡力謀求行為人所應受之刑罰，係本於罪責原則所由
    生，並使刑罰得以受之節制，同時藉由行為人屬性或政策考
    量之量刑因子，決定是否發揮對責任刑之減輕作用，或認不
    予減輕，以求罪刑相當。
　⒉經查：
　⑴審酌被告自88年至110年3月經查獲為止，長期持有具有殺傷
    力之槍枝，對於不特定多數人生命、身體具有一定之抽象危
    險性，其因犯罪所生之危害，固得據以非難，惟被告自陳持
    有本案空氣槍僅供紀念，並無其他非法使用之動機或目的（
    見本院卷第139頁），此部分得資為量刑上之參酌因素。
　⑵除上開犯罪情狀，被告始終坦承犯行，犯後態度良好，被告
    自述國小畢業之智識程度，之前及目前均以挖土機為業，每
    月薪資過往在北部約6、7萬元，目前做臨時工，每月薪資有
    1萬多元、離婚、有2名未成年子女及父親需要扶養家庭經濟
    狀況貧困之家庭、經濟及生活狀況，此亦有花蓮縣○○鎮公所
    「低／中低收入戶」核定函（見本院卷第95頁）在卷可參，
    佐以稅務電子閘門財產所得調件明細表所示被告名下財產所
    得（近5年年平均所得，未超過16萬元）及勞工保險投保紀
    錄所示就業情況（見本院卷第101至112頁、第113至116頁）
    等行為人之一般情狀，綜合卷內一切情狀，依罪刑相當原則
    ，量處如主文之刑，就罰金部分諭知易服勞役之折算標準。
三、沒收部分
  ⒈附表編號1所示之空氣槍，係槍砲彈藥刀械管制條例所列管，
    未經許可不得持有之違禁物，不問屬於犯人與否，應依刑法
    第38條第1項之規定宣告沒收。
　⒉至附表編號2至3所示之物，經送鑑定均不具殺傷力，有上開
    鑑定書可參，即非屬槍砲彈藥刀械管制條例所定不許持有之
    違禁物，爰不予宣告沒收，附此說明。
據上論斷，應依刑事訴訟法第299條第1項前段，槍砲彈藥刀械管
制條例第8條第4項、第6項，刑法第11條、第47條第1項、第42條
第3項前段、第38條第1項，判決如主文。
本案經檢察官乙○○提起公訴，檢察官羅美秀到庭執行職務。
中　　華　　民　　國　　110 　年　　12　　月　　22　　日
　　　　　　　　　刑事第三庭    審判長法　官  黃柏憲 
                                      法　官  邱佳玄 
                                      法　官  林育賢
以上正本證明與原本無異。
如不服本判決應於收受送達後20日內向本院提出上訴書狀，並應
敘述具體理由。其未敘述上訴理由者，應於上訴期間屆滿後20日
內向本院補提理由書(均須按他造當事人之人數附繕本)「切勿逕
送上級法院」。
辯護人依據刑事訴訟法第346條、公設辯護人條例第17條及律師
法第32 條第2項、第36條等規定之意旨，尚負有提供法律知識、
協助被告之義務（含得為被告之利益提起上訴，但不得與被告明
示之意思相反）。
因疫情而遲誤不變期間，得向法院聲請回復原狀。
中　　華　　民　　國　　110 　年　　12　　月　　22　　日
                                      書記官  鄭慧婷

附錄本案論罪科刑法條：
槍砲彈藥刀械管制條例第8條第4項　　　　　　　　　　　　　
未經許可，持有、寄藏或意圖販賣而陳列第1項所列槍砲者，處3
年以上10年以下有期徒刑，併科新臺幣7百萬元以下罰金。
　　　　　　　　　　　　　　　　　　　　　　　　
附表：
編號 品名 備註 1 空氣槍1支（管制編號：0000000000號） 經鑑定結果，其單位面積動能為22.7焦耳／每平方公分，具殺傷力。 2 銅製光頭子彈40顆 經鑑定結果，認不具殺傷力 3 喇叭彈107顆